臺灣桃園地方法院交通事件裁定　　　　　95年度交聲字第545號
原處分機關　交通部公路總局新竹區監理所桃園監理站
異　議　人
即受處分人　甲○○
上列受處分人因違反道路交通管理處罰條例案件，對於交通部公
路總局新竹區監理所桃園監理站中華民國九十五年十月十二日桃
監裁罰字第裁五二－ＤＢ0000000號所為之處分不服，聲
明異議，本院裁定如下：
    主  文
原處分撤銷。
甲○○汽車駕駛人，行經有燈光號誌管制之交岔路口闖紅燈，處
罰鍰新臺幣壹仟捌佰元，並記違規點數參點。又甲○○汽車駕駛
人，駕駛汽車有違反道路交通管理處罰條例之行為，經交通勤務
警察制止，拒絕停車接受稽查而逃逸，處罰鍰新台幣參仟元，並
記違規點數壹點。
    理  由
一、原處分意旨略以：異議人即受處分人甲○○於民國九十五年
    九月六日上午八時十分許，行經桃園縣龜山鄉○○路○段與
    中正路口，因駕車行經有燈光號誌管制之交岔路口及不服稽
    查取締而逃逸之違規行為，經桃園縣政府警察局龜山分局迴
    龍派出所（以下簡稱舉發單位）警員擎單舉發，經交通部公
    路總局新竹區監理所桃園監理站（下稱原處分機關）請舉發
    單位調查結果，仍認受處分人確有前述違規行為，乃經原處
    分機關分別依道路交通管理處罰條例第五十三條第一項及第
    六十條第一項之規定，裁處異議人罰鍰新臺幣（下同）一千
    八百元、三千元，合計四千八百元。
二、聲明異議意旨略以：受處分人於當日因事需前往臺北，即依
    規定至迴龍門診待轉，見往樹林方向之交通指示燈號為綠燈
    時，即依往常方式前進左轉，並無有遇警察人員於受處分人
    通過路口時以手勢或哨音指示停止，更無所指稱的不接受稽
    查而逃逸，且所舉發事證亦無具體事證如照片等佐證受處份
    人確有違反規定情形，況受處分人為一介學生，如何敢故違
    法規，於警察人員執法手勢或哨音制止時不接指揮，且本案
    路口平日流向即相當並且路口寬廣，根本無法容人隨意闖紅
    燈，故所舉發者，實為警察人員之誤判等語。
三、按汽車駕駛人，行經有燈光號誌管制之交岔路口闖紅燈者，
    處一千八百元以上五千四百元以下罰鍰，並記違規點數三點
    ；又汽車駕駛人，駕駛汽車有違反道路交通管理處罰條例之
    行為，經交通勤務警察或依法令執行交通稽查任務人員制止
    時，不聽制止或拒絕停車接受稽查而逃逸者，除按各該條規
    定處罰外，處三千元以上六千元以下罰鍰，並予記違規點數
    一點，道路交通管理處罰條例第五十三條第一項、第六十三
    條第一項第三款、第六十條第一項、第六十三條第一項第一
    款分別定有明文。
四、經查：
(一)異議人於九十五年九月六日早上八時十分，騎用Ｆ三七─六
    八一號機車，途經桃園縣龜山鄉○○路○段與中正路口時，
    時，闖越已顯示為紅燈之交通號誌，經攔檢不停而逃逸等情
    乙情，業據證人即舉發警員林英吉於本院審理時證稱：「當
    時我是在萬壽路與中正路指揮交通，當時我看到異議人從迴
    龍門診十字路的另一端過來，當時異議人行走的方向是紅燈
    ，也就是異議人闖紅燈，我攔截異議人，異議人未停，當時
    我站在斑馬線，也就是路中指揮交通，因為那個十字路口比
    較特殊（當庭繪製現場圖），那邊的紅綠燈比較特殊，並非
    雙向綠燈，也就是說如果中正路往迴龍門診的方向是綠燈的
    話，迴龍門診旁邊的巷道會是紅燈，那是因為中正路出來的
    車子大部分是左轉或右轉萬壽路，從迴龍門診那邊出來的車
    子，通常都是乘中正路的號誌綠燈時，也就是迴龍門診號誌
    紅燈的時闖出來，所以我會在人行道上攔截他，當天Ｆ三七
    －六八一號的車子就是闖紅燈左轉，我有攔截他，但是他沒
    有停下來就直接開走。」等語明確，而觀諸證人林英吉就本
    件違規之事實係屬親身見聞，且其就整個舉發經過，描述具
    體、清楚；復按交通警員掣單舉發違反道路交通管理處罰條
    例所列之違規事實，本質上為行政處分，係公務員基於職務
    上權力，依法就特定之具體事件所為具有公法上效果之單方
    行政行為，基於公務員為公法上行為具有公信力之原則，該
    行政處分當可被推定為真正，其據以依法處分之事實認定亦
    為真正無誤，本此公信原則，乃立法者賦予行政機關制定違
    反道路交通管理事件統一裁罰基準及處理細則，使勤務警員
    得當機處分，以達其維護交通秩序、安全之行政目的。反之
    ，若謂公務員一切行政行為均需預留證據以證其實，則國家
    行政勢必窒礙難行。據此，刑事訴訟法就犯罪證據有關之規
    定中，與屬行政秩序罰之交通違規裁罰本質不合之部分，自
    不在準用之列。從而，法院若查無證據足資證明員警有捏造
    事實違法取締之情事，則執勤警員本其維護交通秩序、安全
    職責所為之舉發，自應受到合法、正確之推定；此外，證人
    林英吉與異議人並無恩怨仇隙，並無甘冒偽證之犯行而為不
    實之指訴。綜上應認證人林英吉上開證述係屬真實無訛。雖
    異議人於本院審理復改稱：其當時並未騎用上開機車云云，
    惟異議人上開違規行為，不僅業據在場執勤警員即證人林英
    吉到院證述明確，有如上述，且異議人於本院審理時亦供稱
    上開機車平常除了異議人外並無其他人在騎用等語綦詳，是
    當時違規之男子即為異議人本人無誤，應堪認定，異議人前
    開所辯不足採信。
(二)再按內政部警政署警署交字第一九四一八號函釋：「對交通
    違規不服稽查取締之事實認定，須經『攔停稽查』而有下列
    情事者，一、拒絕查驗駕照、行照或其他足資稽查之文件者
    。二、拒絕停靠路邊接受稽查者。三、以消極行為不服從稽
    查。四、經以警報器、喊話器呼叫靠邊停車而不靠邊停車接
    受稽查取締或逃逸者。」，而參酌警員林英吉所繪製之現場
    圖並依警員林英吉之證述，可知當時異議人騎乘機車是從迴
    龍門診旁十字路的另一端（即萬壽路一段八十巷）違規闖紅
    燈而穿越萬壽路一段左轉往臺北方向前進，證人林英吉則站
    立在萬壽路一段靠近斑馬線的馬路中央位置，而以依一般駕
    駛人騎乘機車時必定需注意車前狀況之常理而言，在當時警
    員林英吉攔截異議人違規時所站立之位置指示異議人接受稽
    查時，異議人豈有未察警員攔停卻逕自從警員前面騎乘機車
    離去之理，是異議人所辯情節顯與常理不符，實難採信，其
    拒絕停車接受稽查而逃逸之行為，事證明確。
(三)綜上，本件事證明確，異議人之違規行為堪以認定。
五、本件異議人確有在前揭時地騎乘車牌號碼Ｆ三七－六八一號
    機車闖紅燈及不服稽查取締而逃逸之違規行為，已如前述，
    從而原處分機關依道路交通管理處罰條例第五十三條第一項
    及第六十條第一項之規定，分別裁處異議人罰鍰一千八百元
    及三千元，合計共四千八百元，固非無見，惟漏未依道路交
    通管理處罰條例第六十三條第一項第三款及同條項第一款之
    規定記違規點數三點及一點，尚有未合。從而，本件異議人
    任意執詞提出異議，雖無理由，惟原處分既有上開可議之處
    ，本院自應依道路交通案件處理辦法第二十條前段之規定，
    撤銷原處分，並依法自為裁定如主文所示。
據上論斷，應依道路交通管理處罰條例第八十七條第二項、道路
交通案件處理辦法第二十條前段，裁定如主文。
中　　華　　民　　國　　96　　年　 　3  　月　  16   　日
   　　　　　   　　    臺灣桃園地方法院交通法庭
                                    法　官　柯姿佐
以上正本證明與原本無異。
如不服本裁定，應於裁定送達後5 日內向本院提出抗告狀。
      　　　　　　　　　　　　　　　書記官　蔡紫凌
中　　華　　民　　國　　96　　年　　3 　　月　　26　　日
